【裁判字號】    89,易,686
【裁判日期】    890831
【裁判案由】    恐嚇等
【裁判全文】
臺灣嘉義地方法院刑事判決                          八十九年度易字第六八六號
    公  訴  人  臺灣嘉義地方法院檢察署檢察官
    被      告  甲○○
                丙○○
右列被告因妨害名譽等案件，經檢察官聲請簡易判決處刑（八十八年度偵字第一三八
號），本院認為不宜，改適用通常程序判決如左：
    主  文
甲○○以加害身體之事，恐嚇他人致生危害於安全，處罰金參佰元。如易服勞役，以
參佰元折算壹日。其餘被訴部分公訴不受理。
丙○○無罪。
    事  實
一、甲○○與丙○○係鄰居，平日相處不睦。甲○○於民國八十八年十月二十一日二
    十一時五十分至十一時二十三分許，因不滿丙○○以甲○○一家人太吵而報警處
    理，在警處理時，竟基於公然侮辱之犯意，在嘉義市○區○○街一○七巷二十三
    號住處門口，以「神經病」、「做什麼老師」，辱罵丙○○，並向鄰居稱「把他
    （指丙○○）看成傻子（笨）」等語，貶抑丙○○之人格（此部分業據丙○○撤
    回告訴，另為不受理判決）。嗣又另行以恐嚇之犯意，在上址向丙○○恫稱：「
    你太假肖，就要把你修理的粗飽粗飽」，「你走路都沒有在看路邊，不曾踢到鐵
    板，如果你去我以前住的地方，就會被人打的假死」，「我住南田路的朋友也說
    你太過分，要你好好道歉」等語，致丙○○心生畏懼。
二、案經丙○○訴由嘉義市警察第二分局報由臺灣嘉義地方法院檢察署檢察官偵查起
    訴。
    理  由
甲、丙○○部分：
  一、有罪部分：
  （一）訊據被告甲○○矢口否認恐嚇犯行，惟查：被告甲○○如何恐嚇丙○○之事
        實，業據丙○○於警訊及偵、審中指訴：「（問：甲○○他是為何要侮辱你
        ？恐嚇你及誹謗你？請詳述。）因他於民國八十八年十月二十一日二十一時
        二十分在他家中吵雜，我有請警方到場勸導。在警方離去後變本加厲，跑到
        我家門口罵我說『神精病』、『垃圾人』，並且恐嚇說要好好揍我一頓」等
        語（詳警卷第五頁背面）、「（問：甲○○如何言詞恐嚇你？）甲○○於八
        十八年十月二十一日二十一時五十四分至二十三時三分，在嘉義市○○街一
        ○七巷二十一號我家門口，他口出言詞說：我太裝傻，要把我修理的地粗飽
        粗飽（以台語發音），及說『其南田朋友說我人太過分，要好好向我道歉及
        路邊的路不好看，不曾踢到鐵板』等語，及『如果我去住其以前住的地方，
        早就被人打的假死』（以上均為台語發音）等語」，「（問：甲○○所言右
        記言詞，你是否害怕？）我係讀書人，我當然心裡會害怕」（詳警卷第七頁
        背面）、「（問：甲○○所言對不對？）他說我裝傻，要踢我粗飽粗飽」、
        「（問：對方這樣講你感受？）我很害怕」等語（詳偵卷第八頁）及「（甲○○是否有罵你「神經病」、「做什麼老師」、「把他看成傻子」、「你太
        假肖，就要把你修理的粗飽粗飽」、「你走路都沒有在看路邊，不曾踢到鐵
        板」、「如果你在以前我住的地方，就會被人打到假死」？）有的，當時我
        會害怕才去報警，事後已經達成和解」等語（詳本院八十九年六月九日訊問
        筆錄），另參諸被告甲○○曾於警訊時供稱：「我說我住下面時做人如何，
        如果向你（指丙○○）這樣欺侮我，我年輕時你就被我打等。因我已結婚生
        子，要照顧家庭，所以他（吳某）太過分」等語（詳警卷第三頁背面）及於
        偵查中供稱：「（問：八十八年十月二十一日晚上九時五十四分至十一時三
        分，有於嘉義市○○街一○七巷二十一號向丙○○講『你太裝傻，要把你修
        理地粗飽粗飽』及說『南田朋友說他太過分，要好好道歉』，及『路邊之路
        不好看，不曾踢到鐵板，如果他去以前住的地方，就會被人打的假死』（台
        語發音））？我有講神經人，我不理他，他不曾踢過鐵板，如果是我年輕時
        ，我就打他」等語（詳偵卷第八頁），及於本院供稱：「（問：你是否對丙○○說「神經病」、「做什麼老師」、「把他看成傻子」、「你太假肖，就
        要把你修理的粗飽粗飽」、「你走路都沒有在看路邊，隊曾踢到鐵板」、「
        如果你在以前我住的地方，就會被人打到假死」？）我只有講前面的三句話
        ，後面的沒有說」等語（詳本院八十九年六月九日訊問筆錄），足證被告甲○○有恐嚇丙○○，被告甲○○所辯，顯係避重就輕之詞，不足採信，其犯
        行堪以認定。
  （二）核被告甲○○所為，係犯刑法第三百零五條之恐嚇罪。爰審酌被告犯罪之動
        機係因與丙○○早有嫌隙、與丙○○係鄰居之關係、犯罪所生之損害輕微，
        及犯罪後態度尚良好等一切情狀，量處如主文所示之刑，並諭知罰金易服勞
        役之折算標準。
  二、公訴不受理部分：
    （一）公訴意旨略以：被告甲○○與丙○○係鄰居，平日相處不睦，其於八十八
          年十月二十一日二十一時五十分至十一時二十三分許，因不滿丙○○以被
          告甲○○一家太吵而電請警處理，在警處理時，竟基於公然侮辱之犯意，
          在嘉義市○區○○街一○七巷二十三號住處門口，以「神經病」、「做什
          麼老師」，辱罵丙○○，並向鄰居稱「把他（指丙○○）看成傻竹（笨）
          」等語，貶抑丙○○之人格。經被害人丙○○告訴，因認被告甲○○涉犯
          刑法第三百零九條第一項之罪嫌等語。
    （二）按告訴乃論之罪，告訴人於第一審辯論終結前，得撤回告訴，又其告訴經
          撤回者，法院應諭知不受理之判決，刑事訴訟法第二百三十八條第一項及
          第三百零三條第三款定有明文。
    （三）本件被告甲○○因公然侮辱案件，經檢察官提起公訴，認為犯刑法第三百
          零九第一項條之罪，依同法第三百十四條規定須告訴乃論，茲據告訴人與
          被告雙方已達成和解，告訴人丙○○當庭聲請撤回告訴，有本院八十九年
          五月九日訊問筆錄可參，依照前開法條之規定，自應諭知不受理。
乙、丙○○部分：
  一、公訴意旨略以：被告丙○○於八十八年十月十七日某時，因被告甲○○之子乙○○在嘉義市○區○○街一○七巷二十三號住處前洗車，洗車的水流至被告丙○○同巷二十一號住處前路邊，至被告丙○○心生不悅，即以俗稱「Ｖ８」攝
      影機拍攝，乙○○見狀視之，丙○○竟基於恐嚇之犯意，向乙○○恫嚇：「你
      瞪我，你眼睛大？小孩子不要在那邊講話，小心點，要讓你沒書可讀」，「我
      就是有辦法讓你沒書可讀」等語，致乙○○擔心被告丙○○至其就讀之學校濫
      行報告，使其矇受學校之處分，而心生畏懼，經被害人乙○○告訴，因認被告
      丙○○涉犯刑法第三百零五條之恐嚇危害安全罪嫌等語。
  二、訊據被告丙○○矢口否認有恐嚇乙○○之犯行，辯稱：八十八年十月十七日其
      未在嘉義，亦未以「你瞪我，你眼睛大？小孩子不要在那邊講話，小心點，要
      你沒書可讀」、「我就是有辦法讓你沒書可讀」等語恫嚇乙○○，及本件是誣
      告云云。惟查上述事實，業據乙○○於警訊中指訴：「（你說吳某亦口出言詞
      說：『你小孩子不要在那邊講話，其（指丙○○）讓你沒可讀』之語，你是否
      害怕？）其當說出這話，我心裡也非常怕」等語（詳警卷第十二頁），「（問
      ：何時何地如何恐嚇你？）八十八年十月十日（之後更正為同月十七日）在嘉
      義市○○街一○七巷二十三號居處，當時我於門口洗車，丙○○拿攝影機拍攝
      ，我看他，他說我瞪他，說我眼睛大，叫我小孩子不要在那邊講話，叫我小心
      點，要讓我沒書可讀，所以我害怕告訴我父親，怕他到學校會捏造事實，讓我
      沒書可讀」、「（問：當時丙○○叫你小心一點，要讓你沒書可讀，當時口氣
      如何？）當時他用國語講，我問他有何辦法讓我沒有書可讀，他就說有辦法，
      所以我心裡害怕」、「（問：當時誰聽到？）我母親石陳秀玉聽到即出來，向
      丙○○講你大人欺侮小孩，丙○○就掉頭走，又回頭拿相機拍我一張照片」等
      語（詳偵卷第八頁背面、第九頁）。又證人即當時在場之乙○○母親石陳秀玉
      亦於警訊中陳稱：「（據你兒子乙○○稱其於八十八年十月二十一日二十一時
      五十四分在嘉義市○○街一○七巷二十一號前，經你鄰居丙○○以言詞恐嚇說
      ：其小孩子不要在那邊講話，小心讓你兒子沒有書可讀等語，你兒子因而心生
      畏懼，你是否有聽聞，或其他人是否有聽聞？）我有聽聞，我並且於聽到後走
      出去客廳，向吳某說你不要亂講話，又在欺悔小孩子，其才轉頭離開」及於偵
      查中陳稱：「（問：當時你在場？）他們二人吵醒我，聽到丙○○向乙○○講
      小心點，要讓他沒書可讀，我就出來，叫丙○○不要亂講話，說乙○○只是小
      孩子」等語。況丙○○亦於偵查中供稱：「（問：是否於十月十七日向乙○○
      恐嚇？）當天是乙○○在門口洗車，我在家打開門，他即用眼睛瞪著我，我問
      他是不是要與我打架，打架讓學校退學」等語。是告訴人乙○○指訴被告丙○○曾於上述時、地以「你瞪我，你眼睛大？小孩子不要在那邊講話，小心點，
      要讓你沒書可讀」、「我就是有辦法讓你沒書可讀」等語恫嚇，致乙○○心生
      畏懼之情，固非無據。
  三、惟按以加害生命、身體、自由、名譽、財產之事恐嚇他人，致生危害於安全者
      ，依刑法第三百零五條定之規定，必以對生命、身體、自由、名譽、財產有惡
      害之通知，使心生畏怖並致生危害於安全者，始得以上開規定相繩。查被告丙○○於上揭時、地，向告訴人乙○○稱：「你瞪我，你眼睛大？小孩子不要在
      那邊講話，小心點，要讓你沒書可讀」，「我就是有辦法讓你沒書可讀」等語
      之事實，雖據告訴人乙○○指訴明確，已如上述。惟查告訴人係國立嘉義高級
      中學之學生，而被告丙○○當時僅係補習班老師，尚難令乙○○「沒書可讀」
      。又被告丙○○所述之「你瞪我，你眼睛大？小孩子不要在那邊講話，小心點
      ，要讓你沒書可讀」、「我就是有辦法讓你沒書可讀」等語，並非以刑法第三
      百零五條所保護之法益，即生命、身體、自由、名譽、財產法益之事告知乙○○，是乙○○雖對被告丙○○所述之上開言詞致心生畏懼，但尚難以刑法第三
      百零五條之罪相繩。此外，復查無其他積極證據足認被告確有上開犯行，不能
      證明被告犯罪，依法應諭知無罪判決。
據上論結，應依刑事訴訟法第二百九十九條第一項前段、第三百零三條第三款、第三
百零一條，刑法第三百零五條、第四十二條第二項。罰金罰鍰提高標準條例第一條前
段、第二條，判決如主文。
本案經檢察官陳仁智到庭執行職務。
中    華    民    國      八十九      年      八      月    三十一      日
                            臺灣嘉義地方法院刑事第二庭
                                審判長  法  官  趙  文  淵
                                        法  官  許  兆  慶
                                        法  官  張  育  彰
右正本證明與原本無異。
如不服本判決，應於判決送達後十日內向本院提出上訴狀( 應附繕本 )。
中    華    民    國      八十九      年      九      月      一        日
                                        書記官   馮澤文
附錄法條：
刑法第三百零五條
以加害生命、身體~~`、自由、名譽、財產之事，恐嚇他人致生危害於安全者，處二
年以下有期徒刑、拘役或三百元以下罰金。


司法院資訊處製作；財團法人民間司法改革基金會備份。
